# 请教的反向购买相关业务处理

提问人：fantastic_my 时间：2015-06-12 15:23:39
请教版主和各位老师： 最近遇到一个业务，上市公司发行股份购买标的公司资产并募集配套资金，上市公司保留原有业务，交易完成后，标的公司原股东对上市公司实施控制，即构成反向购买。 现有几个疑惑求助版主及各位老师： 1 、合并成本中，法律上子公司（购买方）模拟发行股份的公允价值如何确定？如对购买方进行了全面评估，是否可用评估价值作为购买方的公允价值，除以购买方原有股数作为购买方权益性证券的公允价值？ 2 、法律上子公司（购买方）模拟发行的股份的数量，是假定购买方以发行股份方式以获取在合并后报告主体的股权比例需要增发的股数，购买方所获取的股权比例是否包含募集配套资金所增加的股数？假设募集配套资金为标的资产之外的法人或自然人，购买方在反向购买中所占股权比例如何确定？ 3 、上市公司在保留原业务的情况下发行股份购买资产，交易导致控制权发生变更的反向购买，合并成本大于上市公司可辨认净资产公允价值份额的差额计入商誉。这部分商誉在以后年度，如何进行减值测试，是否需要聘请评估机构？如需进行评估，是对上市公司还是标的资产进行评估，如何判断商誉是否减值？ 非常感谢！

回答人：chenyiwei
1 、对于上市公司保留原有业务的反向购买（此处不考虑募集配套资金，下同），其会计上的合并成本应等于上市公司原有股份在购买日的公允价值（一般不会低于此次的定向发行价格），不能以可辨认净资产评估值代替。 2 、反向购买会计处理和募集配套资金的交易应当分开处理并有明确的先后顺序。因此购买方所获取的股权比例不包含募集配套资金所增加的股数，应按反向购买完成后、募集配套资金之前的股权比例计算。 3 、此类商誉的金额可能相当巨大，后续的减值测试压力会很大，因此还是建议尽可能把上市公司处理成不构成业务的净壳再进行反向购买处理。